臺北高等行政法院判決　　　　　　　　　　　　　　　　九十二年度訴字第四五號
　　　　　　　　　　　　　　　.
　　原　　　告　巴拿馬商‧巴布科克威爾科克斯國際股份有限公司台灣分公司
　　代　表　人　甲○○
　　訴訟代理人　趙儷玲律師
　　　　　　　　吳國樞（會計師）
　　被　　　告　財政部臺北市國稅局
　　代　表　人　張盛和（局長）
　　訴訟代理人　丙○○
　　　　　　　　乙○○
右當事人間因營利事業所得稅事件，原告不服財政部中華民國九十一年十一月六日台
財訴字第０九一００一八七六六號訴願決定，提起行政訴訟，本院判決如左：
    主　　　文
原告之訴駁回。
訴訟費用由原告負擔。
　　事　　　實
一、事實概要：美商．巴布科克威爾科克斯股份有限公司（以下簡稱美商．巴布科克
    公司）承包台灣電力股份有限公司工程，其八十四年度營利事業所得稅由原告代
    理結算申報，經被告初查依所得稅法第二十五條及財政部七十四年五月十七日台
    財稅第一六一一八號及七十七年三月二十八日台財稅第七七０五二六九二二號函
    釋，併同各項技術服務所取得之報酬核課所得稅，核定全年所得額為新台幣（下
    同）一八二、六三五、八六二元。原告不服，申經被告復查決定仍予維持，被告
    所屬大安稽徵所（現改制為大安分局）乃依規定填發本稅三一、五八四、二六九
    元及行政救濟加計利息二七六、九０三元之核定稅額繳款書，並送達其營業代理
    人即原告。惟原告以其並無代理繳納稅捐之義務，向被告申請退還該核定稅額繳
    款書，經被告所屬大安稽徵所以九十年十一月二十六日財北國稅大安審字第九０
    ０二九０一六號函復否准。原告不服，提起訴願，亦遭決定駁回，遂向本院提起
    行政訴訟。
二、兩造聲明：
　(一)原告聲明：
　　1.訴願決定、復查決定及原處分均撤銷。
    2.訴訟費用由被告負擔。
　(二)被告聲明：
　　1.駁回原告之訴。
　　2.訴訟費用由原告負擔。
三、兩造之爭點：原告是否該當於所得稅法第七十三條之營業代理人而有為美商．巴
　　　　　　　　布科克公司申報納稅之義務？
　(一)原告主張之理由：原告接獲被告所屬大安稽徵所八十四年度營利事業所得稅核定
    稅額繳款書後，依原告與美商巴布科克公司簽訂之營業代理人委託書，僅接受委
    託代理該公司進口及儲存原料暨設備、接洽業務及簽訂契約，並無代理繳納稅捐
    之義務。又按所得稅法第七十三條之立法意旨應係指營業代理人應依法「扣繳」
    或「申報」營利事業所得稅，並非指營業代理人應負繳稅之義務，自無所得稅法
    第一百十三條規定，營業代理人違反本法有關規定時，適用有關納稅義務人之罰
    則處罰之適用，是被告所為處分顯有違誤。
　(二)被告答辯之理由：
　　1.按「為稽徵稅捐所發之各種文書，得向納稅義務人之代理人、代表人、經理人
　　　或管理人以為送達，．．．」、「納稅義務人對於核定稅捐之處分如有不服，
　　　應依規定格式，敘明理由，連同證明文件，依左列規定，申請復查：一、依核
　　　定稅額通知書所載有應納稅額或應補徵稅額者，應於繳款書送達後，於繳納期
　　　間屆滿翌日起算三十日內，申請復查。二、依核定稅額通知書所載無應納稅額
　　　或應補稅額者，應於核定稅額通知書送達後三十日內，申請復查。」、「經依
　　　復查、訴願或行政訴訟程序終結決定或判決，應補繳稅款者，稅捐稽徵機關應
　　　於復查決定，或接到訴願決定書，或行政法院判決書正本後十日內，填發補繳
　　　稅款繳納通知書，通知納稅義務人繳納，並自該項補繳稅款原應繳納期間屆滿
　　　之次日起，至填發補繳稅款繳納通知書之日止，按補繳稅額，依原應繳納稅款
　　　期間屆滿之日郵政儲金匯業局之一年期定期存款利率，按日加計利息，一併徵
　　　收。」，分別為稅捐稽徵法第十九條第一項前段、第三十五條第一項及第三十
　　　八條第三項所明定。又「營利事業之總機構在中華民國境外，其在中華民國境
　　　內之固定營業場所或營業代理人，應單獨設立帳簿，並計算其營利事業所得額
　　　課稅。」、「在中華民國境內無固定營業場所，而有營業代理人之營利事業，
　　　除依第二十五條及第二十六條規定計算所得額，並依規定扣繳所得稅款者外，
　　　其營利事業所得稅應由其營業代理人負責，依本法規定向該管稽徵機關申報納
　　　稅。」、「本法第七十三條規定之代理人及營業代理人，違反本法有關各條規
　　　定時，適用有關納稅義務人之罰則處罰之。」，復分別為所得稅法第四十一條
　　　、第七十三條第二項及第一百十三條所規定。另「代理人於代理權限內，以本
　　　人名義所為之意思表示，直接對本人發生效力。」、「當事人互相表示意思一
　　　致者，無論其為明示或默示，契約即為成立」，亦分別為民法第一百零三條第
      一項及第一百五十三條第一項所明定。
    2.本件美商巴布科克公司係屬總機構在中華民國境外之營利事業，原告已依法向
      台北市稅捐稽徵處大安分處及被告所屬大安稽徵所申請核准為美商巴布科克公
      司在中華民國境內之營業代理人，代理該公司進口及儲存原料暨設備、接洽業
      務及簽訂契約，並依所得稅法第四十一條規定，單獨設立帳簿，計算營利事業
      所得額辦理結算申報納稅。又美商巴布科克公司八十四年度營利事業所得稅，
      由營業代理人即原告辦理結算申報後，嗣經被告查定應補徵營利事業所得稅三
      一、五八四、二六九元，原告不服，依稅捐稽徵法第三十五條規定申請復查，
      後經被告復查決定，並依上開法令規定填發補徵稅款繳納通知書，應納本稅三
      一、五八四、二六九元，加計利息二七六、九０三元，由被告所屬大安稽徵所
      送交其營業代理人（即原告）收受繳納。
    3.又按所得稅法第七十三條規定，在中華民國境內無固定營業場所及營業代理人
    　之營利事業，其應納營利事業所得稅應由扣繳義務人於給付時，依規定之扣繳
    　率扣繳之，而有營業代理人之營利事業，除依規定扣繳所得稅款外，其營利事
    　業所得稅應由其營業代理人負責，依本法規定向該管稽徵機關申報納稅，揆諸
    　其立法理由在於規定營業代理人負責代理申報納稅或負責扣繳，以利稽徵。是
    　原告不僅收受繳款通知書並應負責繳納稅款，若有違反所得稅法有關營業代理
    　人規定者，並應依同法第一百十三條規定辦理，從而被告所為處分，符合所得
      稅法相關規定，尚無違誤。
    理　　　由
一、按「為稽徵稅捐所發之各種文書，得向納稅義務人之代理人、代表人、經理人或
　　管理人以為送達，．．．」，稅捐稽徵法第十九條第一項前段定有明文。又按「
　　營利事業之總機構在中華民國境外，其在中華民國境內之固定營業場所或營業代
　　理人，應單獨設立帳簿，並計算其營利事業所得額課稅。」、「在中華民國境內
　　無固定營業場所，而有營業代理人之營利事業，除依第二十五條及第二十六條規
　　定計算所得額，並依規定扣繳所得稅款者外，其營利事業所得稅應由其營業代理
　　人負責，依本法規定向該管稽徵機關申報納稅。」、「本法第七十三條規定之代
　　理人及營業代理人，違反本法有關各條規定時，適用有關納稅義務人之罰則處罰
　　之。」，復分別為所得稅法第四十一條、第七十三條第二項及第一百十三條所規
　　定。
二、經查本件美商．巴布科克公司係屬總機構在中華民國境外之營利事業，承包台灣
    電力股份有限公司工程，其八十四年度營利事業所得稅由其營業代理人即原告代
    理結算申報，有該公司八十四年度營利事業所得稅結算申報書等影本在卷可稽，
    復為原告所是認，自堪認為實在。原告雖主張其代理範圍僅代理進口、儲存原料
    設備、接洽業務及簽訂契約等事項，不及繳納稅款等語。惟查原告於八十四年九
    月十四日向台北市稅捐稽徵處大安分處申請為美商．巴布科克公司在中華民國境
    內營業代理人，業經核准備查等情，有原告八十四年九月十四日申請函及台北市
    稅捐稽徵處大安分處八十四年九月二十五日北市稽大安（甲）字第四四四三四號
    函影本各一份可資參照，是原告為美商．巴布科克公司在中華民國境內之營業代
    理人，即堪確定。則被告以其為美商．巴布科克公司在中華民國境內之營業代理
    人，依所得稅法第四十一條、第七十三條規定，自有代為申報及繳納稅款之義務
    ，即非無據。從而被告以原告具有繳納稅款之義務，而予以否准原告退還核定稅
    額繳款書之申請，揆諸首揭法條規定，並無違誤，訴願決定予以維持，亦無不合
    ，原告之訴難認有理由，自應予以駁回。
據上論結，本件原告之訴為無理由，爰依行政訴訟法第九十八條第三項前段，判決如
主文。
中　　華　　民　　國　　九十三　　　年　　　二　　　　月　　　十二　　　日
                     臺  北  高  等  行  政  法  院  第 三 庭
                                         審  判  長  法  　官　鄭忠仁
                                                  　 法  　官　侯東昇
                                                   　法  　官　林育如
右為正本係照原本作成。
如不服本判決，應於送達後二十日內，向本院提出上訴狀並表明上訴理由，如於本判
決宣示後送達前提起上訴者，應於判決送達後二十日內補提上訴理由書（須按他造人
數附繕本）。
中　　華　　民　　國　　九十三　　　年　　　二　　　　月　　　十二　　　日
　　　　　　　　　　　　　　　　　　　　             書 記 官　林如冰
